臺灣桃園地方法院民事判決　　　　　　　 100年度訴字第10號
原　　　告　呂吳秀春
訴訟代理人　吳金棟律師
被　　　告　游高得
法定代理人　游小溱
被　　　告　游高仁
共　　　同
訴訟代理人　游蕙菁律師
上列當事人間請求清償債務事件，於民國100 年11月23日辯論終
結，本院判決如下：
    主  文
原告之訴及假執行之聲請均駁回。
訴訟費用由原告負擔。
    事實及理由
壹、程序方面：
一、按原告於判決確定前，得撤回訴之全部或一部。但被告已為
    本案之言詞辯論者，應得其同意，民事訴訟法第262 條第1
    項定有明文。本件原告聲請本院核發支付命令時原列游高得
    、游高仁、游高智、蔣敬畬、蔣敬偉及蔣慧齡為共同債務人
    ，惟其中游高智早於民國88年3 月22日死亡，有其戶籍謄本
    乙紙在卷可考（見本件支付命令卷第70頁），其餘債務人則
    於法定不變期間內具狀聲明異議，是依民事訴訟法第519 條
    之規定，除游高智外，原告對其餘債務人支付命令之聲請即
    視為起訴。惟原告嗣於100 年4 月11日本院行第1 次言詞辯
    論期日時，以言詞撤回對被告蔣敬畬、蔣敬偉及蔣慧齡之起
    訴，並經被告當庭表示同意（見本院卷第40頁），核原告所
    為訴之一部撤回，與上開規定相符，應予准許。
二、次按，訴狀送達後，原告不得將原訴變更或追加他訴，但擴
    張或減縮應受判決事項者，不在此限，民事訴訟法第255 條
    第1 項但書第3 款定有明文。本件原告起訴時原請求被告游
    高得給付伊新台幣（下同）30萬元、請求被告游高得、游高
    仁連帶給付伊100 萬元，嗣於本院100 年4 月11日言詞辯論
    期日變更上開請求為：被告應連帶給付原告125萬元等語，
    復於同年7 月6 日言詞辯論期日再變更為：被告應於繼承楊
    玉葉遺產範圍內，連帶給付原告125 萬元等語（見本院卷第
    41、52頁），經核原告所為變更，係屬減縮應受判決事項之
    聲明，揆諸前開規定，亦無不合，應予准許。
貳、實體方面：
一、原告起訴主張：被告游高得曾於63年間向訴外人臺灣中小企
    業銀行之前身臺灣合會公司貸款100 萬元，因無力償還該債
    務，被告游高得與訴外人楊玉葉（原名游玉葉，係被告2 人
    之母，已於99年2 月16日死亡，見本院卷第45頁）乃於63年
    7 月2 日向伊借款100 萬元，約定由訴外人即伊之配偶呂金
    嵩透過桃園市農會按月匯款5 萬元之方式清償上開貸款100
    萬元完畢，同日並簽立以被告游高得為借款人、以被告游高
    仁及楊玉葉為保證人之覺書乙紙為證；又游高得另於71年7
    月31日以楊玉葉及訴外人游張秀英為連帶保證人向伊借得25
    萬元，並簽立2 張面額分別為15萬及10萬元、清償日分別為
    75年7 月31日及76年1 月31日之借款證書為證，惟上開借款
    迄今全未獲清償，被告游高仁為楊玉葉之繼承人，自應對於
    上開第2 筆欠款負連帶清償責任，爰依消費借貸、連帶保證
    及繼承之法律關係提起本訴，並聲明：(一)被告應在繼承楊玉
    葉遺產之範圍內連帶給付原告125 萬元；(二)原告願供擔保請
    准宣告假執行等語。
二、被告則辯稱：否認原告所主張之事實，上開覺書及借款證書
    上之簽名看起來像同一人所為，原告對於上開覺書及借款證
    書之真正及借款之交付應負舉證責任，又上開借款請求權縱
    然屬實，亦已罹於15年之時效而消滅等語，並聲明：如主文
    所示，並陳明如受不利判決，願供擔保請准宣告免為假執行
    。
三、原告主張：被告游高得為前述借款之借款人，被告游高仁則
    為其中100 萬元債務之保證人，並為前述2 筆借款25萬元連
    帶保證人楊玉葉之繼承人，被告2 人自應連帶清償伊125 萬
    元，上情有覺書及借款證書為證，且伊每年會不時向楊玉葉
    請求返還，但楊玉葉均表示須待游高仁賣掉土地才能還錢等
    語，然為被告所否認，並以前詞置辯。是本件首要之爭點應
    為原告所主張之125 萬元消費借貸關係是否存在？經查：
  (一)按當事人主張有利於己之事實者，就其事實有舉證之責任，
    民事訴訟法第277 條前段定有明文。次按，私文書應由舉證
    人證其真正；私文書經本人或其代理人簽名、蓋章或按指印
    或有法院或公證人之認證者，推定為真正，民事訴訟法第35
    7 條前段、第358 條第1 項分別定有明文。復民事訴訟法第
    358 條關於私文書經本人或其代理人簽名、畫押、蓋章或按
    指印者，推定為真正之規定，須其簽名、畫押、蓋章或按指
    印係本人或其代理人為之，在當事人間已無爭執或經舉證人
    證明者，始得適用，最高法院28年上字第10號判例要旨可資
    參照。
  (二)原告主張上述125 萬元之借款應由被告連帶清償等語，固據
    提出覺書及借款證書為證（見本院卷第67、68頁），然被告
    均否認上開書證之真正，亦否認曾向原告借得上述款項，依
    舉證責任分配之原則，自應由原告就上開私文書之真正及消
    費借貸關係成立之事實，負舉證責任。惟查，原告就上開私
    文書僅能提出影本，無法提出原本以供本院調查其上被告簽
    名、印文之真正，則該私文書是否為真正，已非無疑。原告
    雖聲明以伊女呂玉華為證人之證據方法，惟證人呂玉華為原
    告之女，利害關係顯與原告一致，非無偏頗之虞，且經到庭
    證稱：楊玉葉和游高得向母親借款100 萬元時有在場，因母
    親看不懂漢字，所以渠幫母親看，借款25萬元是因為被告所
    開立之正一公司無法經營下去，也無法借錢，所以來向母親
    借錢，渠代表母親開當天的支票予楊玉葉，楊玉葉的兒子在
    外面等候等語明確（見本院卷第59、60頁），然顯與原告所
    述：借100 萬元時在場之人有楊玉葉、游高得，覺書是他們
    2 人拿來的，是在60幾年時借的錢，借款證書伊有看到時游
    高得寫然後由楊玉葉交給伊，25萬元是伊回家拿現金一次交
    付，79年開始和呂玉華住，借款時呂玉華都不在場等語（見
    本院卷第56-58 頁），就借款時呂玉華是否在場、借款25萬
    元部分是以支票或現金交付等借款重要基本事實所述明顯不
    符，證人呂玉華於本院所為證詞顯難採為有利於原告主張認
    定之證明。此外，原告就兩造間確有125 萬元之消費借貸關
    係存在之事實，除上揭所述外，已不能再進一步舉證以實其
    說，揆諸前揭說明，原告此部分主張因乏實據，不能遽信。
四、綜上所述，原告未能證明兩造間確有上開125 萬元金錢之消
    費借貸關係存在之事實。從而，原告依消費借貸、連帶保證
    、繼承之法律關係，請求被告於繼承被繼承人楊玉葉遺產範
    圍內，連帶給付伊125 萬元，為無理由，應予駁回。又原告
    之訴既經駁回，其假執行之聲請即失所附麗，應併駁回之，
    併此敘明。
五、本件事證已臻明確，兩造其餘之主張、陳述及所提之證據資
    料，核與判決結果無何影響，爰不一一論述，附此敘明。
六、據上論結，本件原告之訴為無理由，依民事訴訟法第78條，
    判決如主文。
中    華    民    國   100    年    12    月    9     日
                  民事第一庭    法  官  范明達
以上正本係照原本作成。
如對本判決上訴，須於判決送達後20日內向本院提出上訴狀。
如委任律師提起上訴者，應一併繳納上訴審裁判費。
中    華    民    國   100    年    12    月    12    日
                                書記官  李心怡